【裁判字號】    90,家上,128
【裁判日期】    900612
【裁判案由】    離婚
【裁判全文】
臺灣高等法院民事判決  九十年度家上字第一二八號
    上  訴  人  乙○○
    被  上訴人  甲○○
右當事人間離婚事件，上訴人對於中華民國九十年三月三十日臺灣新竹地方法院九十
年度婚字第三三號第一審判決提起上訴，本院判決如左：
    主      文
上訴駁回。
第二審訴訟費用由上訴人負擔。
    事      實
甲、上訴人方面：
一、聲明：
（一）原判決廢棄。
（二）准上訴人與被上訴人離婚。
二、陳述：與原判決記載相同，茲引用之。
三、證據：援用原審之立證方法。
乙、被上訴人方面：
一、聲明：上訴駁回。
二、陳述：與原判決記載相同，茲引用之。
三、證據：援用原審之立證方法。
    理      由
一、本件上訴人起訴主張：兩造於民國（下同）八十八年一月二十八日結婚，婚後因
    個性不合，頻生齟齬，遂於八十九年九月二十日簽訂協議書（下稱系爭協議書）
    ，於第五條約定：「甲方（指被上訴人）同意乙方（指上訴人）賠償金（按其金
    額為新台幣六十萬元）于甲方收到三日內配合乙方辦理離婚登記之文件」，茲被
    上訴人已收到該賠償金新台幣（下同）六十萬元，竟拒於三日內，配合上訴人辦
    理離婚登記，兩造實難以維持婚姻等情，爰依民法第一千零五十二條第二項前段
    規定，求為准許兩造離婚之判決。
    被上訴人則以：上訴人因與訴外人李佑林通姦，乃與被上訴人簽訂系爭協議書，
    約定由上訴人賠償被上訴人六十萬元後，協議離婚，惟訴外人李佑林於給付該六
    十萬元後，已向被上訴人表示撤銷其錯誤之意思表示，並請求被上訴人返還該六
    十萬元。上訴人既未賠償該六十萬元與被上訴人，系爭協議書所約定之條件尚未
    成就，被上訴人自無與上訴人辦理離婚登記之義務；況被上訴人現仍願與上訴人
    繼續維持婚姻關係等語，資為抗辯。
二、經查上訴人主張兩造於八十八一月二十八日結婚，婚姻關係現仍存續中，嗣於八
    十九年九月二十日簽訂系爭協議書，於第五條約定：「甲方（指被上訴人）同意
    乙方（指上訴人）賠償金（按其金額為六十萬元））于甲方收到三日內配合乙方
    辦理離婚登記之文件」之事實，業據其提出戶籍謄本及系爭協議書為證（見原審
    卷五、八頁），且為被上訴人所不爭執，固堪信為真實。
三、惟上訴人另主張被上訴人於收受前開賠償金六十萬元後，竟拒於三日內，配合伊
    辦理離婚登記，兩造實難以維持婚姻云云，則為被上訴人所否認，並以前開情詞
    置辯。按有民法第一千零五十二條第一項以外之重大事由，難以維持婚姻者，夫
    妻之一方固得請求離婚，惟其事由應由夫妻之一方負責者，僅他方得請求離婚，
    此觀諸民法第一千零五十二條第二項但書規定至明。經查上訴人既已自認係因其
    與訴外人李佑林通姦，乃與被上訴人簽訂系爭協議書（見本院卷四一頁），則上
    訴人自應就其所謂兩造間難以維持婚姻之事由負責；況被上訴人亦一再表示現仍
    伊願與上訴人洽談，維持兩造間婚姻關係等語（見原審卷三七頁、本院卷四一頁
    ）。上訴人既應就其所謂兩造間難以維持婚姻之事由負責，依上開說明，自不得
    請求判決離婚。是上訴人依據民法第一千零五十二條第二項前段規定，請求離婚
    ，自屬不應准許。
四、從而，原審所為上訴人敗訴之判決，核無違誤。上訴論旨仍執前詞指摘原判決不
    當，求予廢棄改判，為無理由。
五、至兩造其餘之攻擊或防禦方法及未經援用之証據，經本院斟酌後，認為均不足以
    影響本判決之結果，自無逐一詳予論駁之必要，併此敘明。
據上論結：本件上訴為無理由，依民事訴訟法第四百四十九條第一項、第七十八條，
判決如主文。
中      華      民      國    九十    年      六      月      十二      日
                               臺灣高等法院民事第十三庭
                                   審判長法  官  林  鄉  誠
                                         法  官  劉  清  景
                                         法  官  陳  駿  璧
右正本係照原本作成。
如不服本判決，應於收受送達後二十日內向本院提出上訴書狀，其未表明上訴理由者
，應於提出上訴後二十日內向本院補提理由書狀（均須按他造當事人之人數附繕本）
上訴時應提出委任律師或具有律師資格之人之委任狀；委任有律師資格者，另應附具
律師及格證書及釋明委任人與受任人有民事訴訟法第四百六十六條之一第一項但書或
第二項（詳附註）所定關係之釋明文書影本。
中      華      民      國    九十    年      六      月      十三      日
                                         書記官  鄭  淑  昀
附註：
民事訴訟法第四百六十六條之一（第一項、第二項）：
對於第二審判決上訴，上訴人應委任律師為訴訟代理人。但上訴人或其法定代理人具
有律師資格者，不在此限。
上訴人之配偶、三親等內之血親、二親等內之姻親，或上訴人為法人、中央或地方機
關時，其所屬專任人員具有律師資格並經法院認為適當者，亦得為第三審訴訟代理人
。


司法院資訊處製作；財團法人民間司法改革基金會備份。
